臺灣新北地方法院三重簡易庭民事簡易判決
                                   110年度重簡字第1836號
原      告  沈上豐  
被      告  楊淑華  
            吳彥霖  
上列當事人間請求損害賠償事件，本院判決如下：
    主  文
原告之訴駁回。
訴訟費用由原告負擔。 
    事實及理由
一、按原告之訴，依其所訴之事實，在法律上顯無理由者，法院
    得不經言詞辯論，逕以判決駁回之；簡易訴訟程序，除本章
    別有規定外，仍適用第一章通常訴訟程序之規定，民事訴訟
    法第249條第2項第2款、第436條第2項分別定有明文。所謂
    原告之訴，依其所訴之事實，在法律上顯無理由者，係指依
    原告於訴狀內記載之事實觀之，在法律上顯然不能獲得勝訴
    之判決者而言。
二、原告主張：緣原告與訴外人林湄雅間之婚姻關係，雖經臺灣
    士林地方法院以107年度婚字第368號判決離婚，復由臺灣高
    等法院108年度家上字第264號判決駁回原告上訴確定在案，
    惟上開107年度婚字第368號於108年6月6日判決離婚之效力
    ，已經臺灣士林地方法院109年5月28日以108年度訴字第214
    號刑事判決所消滅，該判決書已認定原告婚姻關係存在，故
    臺灣高等法院108年度家上字第264號自無訴之依據事實存在
    與必要，原告並已於109年10月26日當庭撤回上訴，但臺灣
    高等法院仍執意判決，依民事訴訟法第469條第10款規定為
    當然違背法令，自為無效。詎任職於新北○○○○○○○○之職員即
    被告吳彥霖及其主管即被告楊淑華，竟誤解法律及對法律毫
    無概念之關係，對法的存在胡亂定以解釋，並依其主觀意識
    以臺灣高等法院108年度家上字第264號民事判決及確定證明
    書等公文書，因廢弛職務、失察進而偽造、變造公文書，頂
    替原告所提出臺灣士林地方法院108年度訴字第214號得以撤
    銷離婚之刑事判決書，使訴外人林湄雅於110年3月13日在新
    北○○○○○○○○○持被告2人已經偽造、變造之公文書，使其他公
    署之公務員誤以為該經由偽造、變造之公文書，係真實之公
    文書，而使訴外人林湄雅有機行使該公文書，而使公務員登
    載不實，致生損害於原告。又即使臺灣士林地方法院107年
    度婚字第368號於108年6月6日判決離婚，亦應推算至臺灣士
    林地方法院108年度訴字第214號刑事判決書於109年5月28日
    認定婚姻關係存在，況臺灣高等法院刑事庭於109年12月8日
    判決書亦有認定原告婚姻關係存在。原告多次前次前往據理
    力爭，被告2人對於法的不了解廢弛職務，更盡訕笑譏諷之
    能事，因本案之發生，日後將衍續之訴訟、應付之律師費用
    、訴訟費用等應由被告2人賠償支付。爰依民法第184條第1
    項、第2項、第188條之規定，請求被告賠償新臺幣（下同）
    20萬元等語。併為聲明：被告應給付原告20萬元。
二、被告則請求駁回原告之訴，並以：本件係新北○○○○○○
    ○○收受臺灣高等法院110年3月4日院彥民丑108家上264字第1
    100004124號函，隨函並檢附該院108年度家上字第264號判
    決離婚判決書，並於文中載明該判決已於110年2月26日確定
    ，為此，新北○○○○○○○○於110年3月8日以新北五戶字第11059
    01495號函通知原告與其前配偶林湄雅至戶政事務所申辦該
    判決離婚登記，嗣林湄雅於同年3月11日至新北○○○○○○○○申
    辦該判決離婚登記完竣後，原告至新北○○○○○○○○請求撤銷該
    離婚之戶籍登記，惟系爭離婚登記乃基於法院判決確定之事
    實而為之，新北○○○○○○○○無從撤銷，該離婚事件業經法院判
    決確定，新北○○○○○○○○即行政機關應受法院所為之判決拘束
    ，原告收受臺灣高等法院駁回上訴判決後未主張其權益，新
    北○○○○○○○○僅能依照判決確定書所登載之內容，通知原告依
    戶籍法規定於30日內完成離婚之戶籍登記。至於原告主張臺
    灣士林地方法院107年度婚字第368號民事判決（主文：確認
    兩造間婚姻關係存在、准原告與被告即林湄雅離婚等），認
    為已由臺灣士林地方法院108年度訴字第214號刑事判決所消
    滅，惟查該刑事判決之訴訟標的為101年12月25日原告與林
    湄雅間之兩願離婚登記（因行使偽造文書，離婚無效），新
    北○○○○○○○○業於109年6月5日撤銷101年之離婚登記，而臺灣
    士林地方法院107年度婚字第368號民事判決係林湄雅提起之
    離婚訴訟（業於110年2月26日確定），兩案之訴訟標的不同
    ，自無原告主張民事判決為刑事判決所消滅之情事。故原告
    之主張為無理由，應予駁回等語置辯。
四、本件原告主張被告應負侵權行為損害賠償責任乙節，無非以
    被告誤解法律，依其主觀意識以臺灣高等法院108年度家上
    字第264號民事判決及確定證明書等公文書，因廢弛職務、
    失察進而偽造、變造公文書，頂替原告所提出臺灣士林地方
    法院108年度訴字第214號得以撤銷離婚之刑事判決書，使林
    湄雅於110年3月13日在新北○○○○○○○○○持被告2人已經偽造、
    變造之公文書，使其他公署之公務員誤以為該經由偽造、變
    造之公文書，係真實之公文書，而使林湄雅有機行使該公文
    書，而使公務員登載不實，致生損害於原告云云，為其論述
    之依據。然查，林湄雅對於原告所提起臺灣士林地方法院10
    7年度婚字第368號離婚等訴訟，係以其與原告於101年12月2
    5日所為之離婚協議，未具2人以上親見或親聞確有離婚真意
    之證人簽名，顯未依民法第1050條規定方式為之，渠2人間
    協議離婚不生效力，因之訴請確認渠2人間婚姻關係存在，
    又因婚姻關係仍然存在，復以已符合民法第1052條第1項第3
    款及第2項之要件，而訴請判決離婚，嗣經該法院於108年6
    月6日判決認定林湄雅與原告於101年12月25日協議離婚不生
    效力，渠二人間婚姻關係仍有效存在，但因戶政機關誤為辦
    理離婚登記，致兩造間之婚姻關係存否不明，因認林湄雅訴
    請判決確認其與原告間婚姻關係存在，為有理由，並因渠二
    人之婚姻關係仍存在，認林湄雅依民法第1052條第2項規定
    請求離婚，為有理由，准其與原告離婚。原告對此判決不服
    提起上訴，惟經臺灣高等法院於110年1月27日以108年度家
    上字第264號民事判決駁回上訴，並確定在案。至原告雖主
    張其就上開訴訟已於109年10月26日在臺灣高等法院當庭撤
    回上訴，但臺灣高等法院仍執意判決，自屬當然違背法令，
    應為無效云云。然經本院調取上開民事事件案卷核閱後可知
    ，原告在臺灣高等法院109年10月26日準備程序期日固提出
    撤回書狀並陳明撤回上訴，惟經承審法官確認其所提書狀及
    是否撤回上訴之真意後，仍進行調查證據程序，其後並諭知
    準備程序終結，第二審合議庭並於109年12月23日行言詞辯
    論程序，原告亦到庭辯論，均未見原告有何異議，難認已生
    撤回上訴之效力。況臺灣高等法院於110年1月27日以108年
    度家上字第264號民事判決駁回上訴，上開判決書已於110年
    2月4日送達原告，有送達證書可按，亦未見原告於上訴期間
    內以該判決違背法令為由提起第三審上訴，該判決因此於11
    0年2月26日確定，亦有臺灣高等法院民事判決確定證明書可
    按，是原告逕主張臺灣高等法院108年度家上字第264號民事
    判決為無效判決云云，自屬無據。又查，細繹臺灣士林地方
    法院108年度訴字第214號刑事判決認定之犯罪事實乃為：原
    告與林湄雅於101年間並無離婚之真意，渠2人於101年12月2
    5日持偽造佯示經陳佩玲及林建緯親自見證渠2人有離婚真意
    之離婚協議書向戶政機關辦理離婚登記，誤使戶政機關將此
    不實事項登載於所掌管之戶籍資料，足以生損害於陳佩玲、
    林建緯及戶政機關對於戶籍資料管理之正確性等情。則依該
    刑事判決僅得推論原告與林湄雅自92年11月23日成立之婚姻
    關係不因101年12月25日不實之離婚登記致婚姻關係消滅，
    此要與臺灣士林地方法院107年度婚字第368號民事判決認定
    原告與林湄雅間於101年12月25日協議離婚不生效力，確認
    渠二人間婚姻關係存在，並無任何扞格之處。而原告與林湄
    雅間之婚姻關係既仍存在，則臺灣士林地方法院107年度婚
    字第368號民事判決，復依林湄雅之合併起訴請求，判准林
    湄雅與原告離婚，自為法之所許，又該案並經臺灣高等法院
    108年度家上字第264號民事判決駁回原告之上訴，並於110
    年2月26日確定在案，故林湄雅與原告間婚姻關係即因法院
    判決離婚確定而消滅。是以，原告主張臺灣士林地院於108
    年6月6日判決離婚之效力，已經臺灣士林地方法院109年5月
    28日以108年度訴字第214號刑事判決所消滅云云，要非可採
    。復按登記後發生訴訟者，應俟判決確定或訴訟上和解或調
    解成立後，再為變更、更正、撤銷或廢止之登記；又戶籍登
    記之申請，應於事件發生或確定後30日內為之。前項戶籍登
    記之申請逾期者，戶政事務所仍應受理。戶政事務所查有不
    於法定期間申請者，應以書面催告應為申請之人。戶籍法第
    25條、第48條分別定有明文。查臺灣高等法院於上開離婚事
    件判決於110年2月26日確定後，即於110年3月4日檢附判決
    書發函新北○○○○○○○○，業據本院調取上開民事事件核閱屬實
    。則新北○○○○○○○○於110年3月8日以新北五戶字第110590149
    5號函通知原告與林湄雅至戶政事務所申辦該判決離婚登記
    ，其後新北○○○○○○○○依林湄雅於110年3月11日申請所附臺灣
    士林地方法院107年度婚字第368號民事判決、臺灣高等法院
    108年度家上字第264號民事判決暨確定判決書等件辦理離婚
    登記，揆諸前揭說明，於法並無不合，尚難認被告有廢弛職
    務侵害原告權益之情事。從而，原告本件主張，依其所訴之
    事實，在法律上顯無理由，爰不經言詞辯論，逕以判決駁回
    。
五、依民事訴訟法第436條第2項、第249條第2項第2款、第78條
    ，判決如主文。
中　　華　　民　　國　　111 　年　　1 　　月　　7 　　日
　　　　　　　　　三重簡易庭　法  官  王士珮
以上正本係照原本作成。
如不服本判決，應於送達後20日內，向本院提出上訴狀，並表明
上訴理由，如於本判決宣示後送達前提起上訴者，應於判決送達
後20日內補提上訴理由書（須附繕本）。
中　　華　　民　　國　　111 　年　　1 　　月　　7 　　日
                       　　　 書記官 楊家蓉